臺灣高雄地方法院刑事判決 　　　　　 94年度訴字第515號
公　訴　人　臺灣高雄地方法院檢察署檢察官
被　　　告　丙○○　男　40歲.
上列被告因違反臺灣地區與大陸地區人民關係條例等案件，經檢
察官提起公訴（94年度核退偵字第18號），本院改依簡式審判程
序審理，判決如下：
    主  文
丙○○共同違反不得使大陸地區人民非法進入臺灣地區之規定，
，處有期徒刑壹年貳月。緩刑參年。
    事  實
一、丙○○明知大陸地區人民未經許可，不得以非法方法入境臺
    灣地區，詎其因家中經濟狀況欠佳，在某年籍、姓名不詳、
    綽號「黑仔」之成年男子勸誘之下，收受綽號「黑仔」之人
    給與之新臺幣10000 元報酬，而與綽號「黑仔」之人及另一
    名年籍、姓名不詳、綽號「陽陽」（負責在大陸地區與大陸
    地區女子接洽）之成年男子，共同基於使大陸地區女子甲○
    ○（業已遣送出境）非法進入臺灣地區之犯意聯絡，並與綽
    號「黑仔」、「陽陽」之人及甲○○共同基於明知為不實事
    項而使公務員將不實事項登載於職務上所掌公文書之犯意聯
    絡，欲以假結婚方式使甲○○非法進入臺灣地區，而由丙○
    ○先於93年4 月22日，在大陸地區遼寧省誠信公證處與甲○
    ○辦理虛偽之公證結婚登記，並取得該公證處核發之結婚公
    證書。嗣丙○○返回臺灣後，於同年5 月3 日持上開大陸地
    區核發之結婚公證書，並填具大陸地區人民進入臺灣地區保
    證書，至高雄市政府警察局小港分局辦理對保，又於同年月
    7 日，持上開結婚公證書至財團法人海峽交流基金會（下稱
    海基會）申請驗證而取得該會核發之驗證證明。之後，丙○
    ○再於同年月11日，於填具大陸地區人民進入臺灣地區旅行
    證申請書後，並檢具前開大陸地區人民進入臺灣地區保證書
    、結婚公證書、海基會驗證證明等資料，以配偶來臺團聚為
    由，向內政部警政署入出境管理局（下稱境管局）申請大陸
    地區女子甲○○入境臺灣地區，致使境管局不知情之承辦公
    務員核發中華民國臺灣地區旅行證與甲○○。甲○○接獲核
    准來臺團聚之文件後，遂於同年7 月10日，由高雄小港國際
    機場非法進入臺灣地區。嗣丙○○即持前開結婚公證書、海
    基會核發之驗證證明、旅行證等資料，於同年7 月23日填具
    結婚登記申請書、換領國民
    戶政事務所辦理結婚之
    ，致使不知情而承辦該戶政業務之公務員，將該不實之結婚
    事項登載於職務上所掌之
    戶政機關對於結婚登記及
    境臺灣地區後，因未依規定居住於丙○○位於高雄市小港區
    ○○○路96號之住所，經警列為行方不明人口，並於93年8
    月14日夜間8 時許，在高雄市○○區○○街及瑞源路路口尋
    獲，因而知悉上情。
二、案經高雄市政府警察局小港分局報請臺灣高雄地方法院檢察
    署檢察官偵查起訴。
    理  由
一、按本件被告丙○○所犯係死刑、無期徒刑、最輕本刑為3年
    以上有期徒刑以外之罪，其於準備程序就前揭被訴事實為有
    罪之陳述，經受命法官告知簡式審判程序之旨，並聽取其與
    公訴人之意見後，本院認無不得或不宜改依簡式審判程序進
    行之處，爰依刑事訴訟法第273 條之1 第1 項、第284 條之
    1 ，裁定本件由受命法官獨任進行簡式審判程序，合先敘明
    。
二、右揭犯罪事實，業據被告丙○○於本院審理中坦承不諱，核
    與大陸地區女子甲○○於警詢中之陳述情節相符，復有結婚
    公證書、大陸地區人民進入臺灣地區保證書、海基會文書驗
    證申請書及辦案進行表、海基會驗證證明、大陸地區人民進
    入臺灣地區旅行證申請書、
    書、結婚登記申請書、出入境查詢資料、中華民國臺灣地區
    旅行證、流動人口登記聯單附卷可稽，是被告前開自白與事
    實相符，堪以採信。本件事證已臻明確，被告前揭犯行洵堪
    認定。
三、按
    戶政機關對於被告丙○○與大陸女子甲○○是否夫妻關係，
    並無實質審查權。則被告與大陸地區女子甲○○並無結婚之
    真意，竟為前開虛偽之公證結婚登記，嗣由被告持上開結婚
    公證書等文件申辦結婚登記，使該管公務員將此不實事項登
    載於
    之正確性。是核被告所為，係犯臺灣地區與大陸地區人民關
    係條例第79條第1 項之違反不得使大陸地區人民非法進入臺
    灣地區規定罪及刑法第214 條之使公務員於職務上所掌公文
    書登載不實罪。被告就上開二罪，與綽號「黑仔」、「陽陽
    」之人均有犯意聯絡及行為分擔，被告就上開使公務員於職
    務上所掌公文書登載不實罪，與甲○○亦有犯意聯絡及行為
    分擔，均為共同正犯。再被告所犯上開二罪間，有方法結果
    之牽連關係，應依刑法第55條之規定，從一重論以違反不得
    使大陸地區人民非法進入臺灣地區規定罪。爰審酌被告不知
    循正當工作之方式賺取財物，為貪圖不法報酬而為本件犯行
    ，並影響國家對於戶政及大陸人士來台事務管理之正確性，
    行為實有可議之處，惟念及被告尚無任何經論罪科刑之紀錄
    ，有本院被告院內索引卡紀錄表、臺灣高等法院被告全國前
    案紀錄表在卷可按，素行尚非不良，且其係因經濟狀況不佳
    ，於他人慫恿狀況下致罹刑典，並於犯罪後坦承犯行，態度
    尚認良好等一切情狀，量處如主文所示之刑，以資儆懲。查
    被告素行良好，前未曾犯罪受有期徒刑以上刑之宣告，已如
    前述，且犯後坦承所有犯行，而於本院審理中顯露深切悔意
    ，並僅因一時短於思慮，致觸犯本件犯行，經此刑之宣告後
    ，應知警惕而信無再犯之虞，因認暫不執行其刑為當，故併
    予以宣告緩刑3 年，以啟自新。
四、公訴意旨另以：被告丙○○於填具大陸地區人民進入臺灣地
    區旅行證申請書，並檢具相關資料向境管局申請甲○○入境
    臺灣地區，致使境管局不知情之承辦公務員，於該旅行證申
    請書上記載「民國93年4 月22日結婚」之不實事項，並核發
    中華民國臺灣地區旅行證，由甲○○持向高雄小港國際機場
    海關人員行使，足生損害於境管局對於入出境管理之正確性
    ，因認此部分涉犯刑法第216 條、第214 條罪嫌等語。惟按
    ，刑法第214 條所謂使公務員登載不實事項於公文書罪，須
    一經他人之聲明或申報，公務員即有登載之義務，並依其所
    為之聲明或申報予以登載，而屬不實之事項者，始足構成，
    若其所為聲明或申報，公務員尚須為實質之審查，以判斷其
    真實與否，始得為一定之記載者，即非本罪所稱之使公務員
    登載不實（最高法院73年臺上字第1710號判例可資參照）。
    次按，大陸地區人民申請進入臺灣地區，有事實足認係通謀
    而為虛偽結婚情形者，得不予許可，大陸地區人民進入臺灣
    地區許可辦法第19條第1 項第7 款定有明文，又境管局審查
    申請案時，可函請轄區警局調查，或通知當事人陳述意見或
    提供必要資料，並可依臺灣地區與大陸地區人民關係條例第
    10條第1 項規定禁止大陸人士入境，境管局著有92年9 月25
    日境平盛字第09210045500 號函可稽，顯見境管局對該類申
    請案件具有實質審查權限，非僅能作形式上之審查，一經申
    請人提出申請文件即予准許。本件被告以不實之結婚事由向
    境管局為大陸地區人民甲○○申請進入臺灣地區，使承辦公
    務員於所掌管之旅行證申請書公文書上審核，准許其等持旅
    行證進入臺灣地區，並發給中華民國臺灣地區旅行證，因境
    管局對是項入境申請有實質審核之權，已如前述，則被告就
    此部分所為並無構成使公務員登載不實犯罪之餘地。惟此部
    分行為若成立犯罪，依公訴意旨所示，亦與前開犯罪事實中
    關於違反不得使大陸地區人民非法進入臺灣地區規定罪部分
    ，有牽連犯之裁判上一罪關係，故爰不另為無罪之諭知，附
    此敘明。
五、至本案另有共犯綽號「黑仔」、「陽陽」之人參與前開犯行
    ，此部分宜由檢察官另行偵辦。
據上論斷，應依刑事訴訟法第273 條之1 第1 項、第284 條之1
、第299 條第1 項前段，臺灣地區與大陸地區人民關係條例第79
條第1 項，刑法第11條前段、第28條、第214 條、第55條、第74
條第1 款，罰金罰鍰提高標準條例第1 條前段，判決如主文。
本案經檢察官乙○○到庭執行職務。
中　　華　　民　　國　　94　　年　　4 　　月　　8 　　日
                  刑事第六庭    法　官 陳君杰
以上正本證明與原本無異。
如不服本判決，應於判決送達後10日內，向本院提出上訴狀。
中　　華　　民　　國　　94　　年　　4 　　月　　8 　　日
                                書記官 陳昱良
附錄本判決論罪科刑法條全文：
刑法第214條
明知為不實之事項，而使公務員登載於職務上所掌之公文書，足
以生損害於公眾或他人者，處三年以下有期徒刑、拘役或五百元
以下罰金。
臺灣地區與大陸地區人民關係條例第79條第1項
違反第十五條第一款規定者，處一年以上七年以下有期徒刑，得
併科新臺幣一百萬元以下罰金。
臺灣地區與大陸地區人民關係條例第15條
下列行為不得為之：
一  使大陸地區人民非法進入臺灣地區。
二  明知臺灣地區人民未經許可，而招攬使之進入大陸地區。
三  使大陸地區人民在臺灣地區從事未經許可或與許可目的不符
    之活動。
四  僱用或留用大陸地區人民在臺灣地區從事未經許可或與許可
    範圍不符之工作。
五  居間介紹他人為前款之行為。
